【裁判字號】    92,訴,1744
【裁判日期】    921217
【裁判案由】    違反槍砲彈藥刀械管制條例等
【裁判全文】
臺灣臺中地方法院刑事判決                        九十二年度訴字第一七四四號
    公  訴  人  臺灣臺中地方法院檢察署
    被      告  甲○○
    選任辯護人  陳建勛
右列被告因違反槍砲彈藥刀械管制條例等案件，經檢察官提起公訴（九十二年度偵字
第七四六一號），本院判決如左：
    主  文
甲○○未經許可，製造可發射子彈具有殺傷力之改造玩具手槍，未遂，處有期徒刑
年，併科罰金新臺幣陸萬元，罰金如易服勞役，以新台幣玖佰元即銀元佰元折算壹
日。
扣案之改造玩具手槍壹支、槍管成品貳支、改造空彈殼陸顆均沒收。
    事  實
一、甲○○前無前科，素行尚佳，其同居住一處之友人乙○○於民國九十二年年初，
    在臺中市東光市場，以新台幣七千元之價格購買仿義大利貝瑞塔廠八四型半自動
    手槍製造之玩具手槍壹支，甲○○得知後，雖明知可發射子彈具有殺傷力之玩具
    手槍及子彈，非經中央主管機關許可，不得製造、持有，竟仍未經許可，約於九
    十二年三、四月間，在其工作之臺中市北屯區永和巷三三之九號工廠，以工廠中
    之車床機器，著手依前開仿義大利貝瑞塔廠半自動手槍製造玩具手槍之塑膠槍管
    尺寸磨製金屬槍管，欲將該玩具手槍更換金屬槍管，而製造成可發射子彈具殺傷
    力之改造手槍，同時又著手製造子彈以供上揭改造手槍使用，其中改造手槍之金
    屬槍管前後已完成三支，惟尚未將之更換於前開玩具手槍上，改造子彈則有一發
    已具殺傷力，另六顆因尚未完成而不具殺傷力，甲○○並將上開改造之金屬槍管
    及子彈成品、半成品放置於上揭鐵工廠內，未經許可而持有之。嗣於九十二年四
    月二日二十三時許，為警持搜索票在上開鐵工廠內查獲，並扣得甲○○所有之土
    造金屬槍管三支、經改造且已具殺傷力之子彈一發及空彈殼六顆。甲○○並隨即
    帶同員警至其臺中市○○○街十二之三號三樓租住處，由乙○○於其房間內起出
    置放於衣櫃內之上開玩具手槍一支，迨一行人輾轉回到鐵工廠內，再由甲○○將
    該玩具手槍拆解後，更換其製作之金屬槍管，其尺寸恰相吻合，經送內政部警政
    署刑事警察局鑑定結果，亦以該送鑑槍枝，係由玩具手槍換裝土造金屬槍管而成
    之改造手槍，機械性能良好，認具殺傷力。
二、案經臺中市警察局移請臺灣臺中地方法院檢察署檢察官偵查起訴。
    理  由
一、訊據被告甲○○就有於右揭時間，在其工作之鐵工廠內為警查獲改造金屬槍管三
    支、子彈一顆及空彈殼六顆，此等槍管、子彈成品、半成品且均為其所製作之事
    實均坦承不諱，惟矢口否認有何違反槍砲彈藥刀械管制條例之犯行，辯稱：扣案
    之仿義大利貝瑞塔廠半自動手槍製造之玩具手槍並非伊所有，係伊友人乙○○所
    購，而伊製作金屬槍管僅係出於一時好奇，並未想過要將之置換於玩具手槍上作
    成具殺傷力之改造槍枝，案發當天，伊先於工廠內為警查獲金屬槍管，之後員警
    硬要其交出槍枝主體，伊才帶同員警回到租屋處，嗣伊室友乙○○即從房間內取
    出玩具手槍一支，伊再回到工廠後，將該玩具手槍拆解，更換其所製作之金屬槍
    管，伊也不知為何尺寸竟恰好吻合；另伊所製造之子彈成品一顆經鑑定結果雖具
    殺傷力，惟鑑定機關並未並未於鑑定報告中詳列具體數據及送鑑子彈之穿透力若
    干，以為認定具殺傷力之理由，該鑑定報告之結論自無可採，不得為認定伊犯行
    之依據等語。惟查：
（一）被告於右揭時地為警查獲其製作之金屬槍管三支、子彈一發及空彈殼六顆之事
      實，業經被告於偵審時均自白不諱，核與證人即執行本件勤務之員警丙○○、
      丁○○於本院證述之情節相符（見本院卷第三三頁、第九三頁至第九八頁、第
      一０三頁至第一０四頁），並有扣案之金屬槍管三支、子彈一發及空彈殼六顆
      可資佐證，堪認被告確有於工作之鐵工廠內，利用車床機器磨製金屬槍管及子
      彈之情甚明。
（二）被告雖否認有何改造槍枝之意圖，證人即被告室友乙○○亦於本院證稱該玩具
      手槍本係伊所購買，並非被告所有，案發當日係伊自房間內取出該玩具手槍，
      被告並不知情伊有購入該玩具手搶，亦未聽聞被告有何改造手槍之舉云云（見
      本院卷第三五頁至第三七頁）；然若非被告事前已得知其室友乙○○購得仿義
      大利貝瑞塔廠半自動手槍製造之玩具手槍一支，並依該玩具手槍之塑膠槍管尺
      寸磨製金屬槍管，欲將該玩具手槍更換金屬槍管而製造成可發射子彈具殺傷力
      之改造手槍，為何嗣經員警於其租屋處所起出之槍枝主體經被告拆解後，更換
      其製作之金屬槍管，其尺寸竟能恰相吻合，且經送內政部警政署刑事警察局鑑
      定結果，復以該改造手槍機械性能良好且擊發功能正常而認具殺傷力（偵查卷
      第二五頁以下所附內政部警政署刑事警察局九十二年六月五日刑鑑字第０九二
      ００六八五四二號槍彈鑑定書及本院卷第七六頁所附該局九十二年十月八日刑
      鑑字第０九二０一八三五四七號函參照），是證人乙○○之證詞，既與前揭客
      觀事證未符，足徵其證言係事後迴護被告所為附和串飾之詞，不足輕信。又證
      人即被告友人陳志勳固於本院訊問時證稱：被告於案發當時確有打過三通對話
      予伊，詢問伊有無玩具手槍等語（見本院卷第三七頁），被告並提出當日通話
      明細清單為證（見本院卷第四一頁），惟縱證人所述為真，適足以證明被告欲
      掩飾其罪行，不願直接交出所欲改造之槍枝主體，是證人陳志勳此部分證詞，
      當不足據為被告有利認定之憑採。
（三）另被告於前開工廠內所遭查扣之子彈成品一發，經送請內政部警政署刑事警察
      局檢驗結果，該局以「‧‧‧為顧及鑑識人員之安全、儀器不受損之情形下，
      且又可做出正確、客觀之鑑驗，故本局現行對於土、改造子彈之鑑驗方式，係
      採性能檢驗法輔以試射法為之；其中性能檢驗法包含檢視子彈各部分（如彈頭
      、彈殼等材質）‧‧‧以檢測子彈之結構、功能完整與否；再以實際試射採樣
      送鑑土、改造子彈三分之一，以試射台試射，視其可否擊發，如可擊發，則可
      推定該子彈之結構完整，且底火、火藥未受潮失效，加上各鑑定人之專業知識
      及實務經驗綜合研判，排除不具殺傷力之情形（如雖可擊發，但其拋射體之動
      能不足等情形，來認定子彈是否具有殺傷力。本案子彈經上述方法鑑驗其結構
      、功能完整且經實際試射可擊發，且無不具殺傷力之情形」，認定扣案之子彈
      一發具殺傷力，有該局前開九十二年六月五日刑鑑字第０九二００六八五四二
      號槍彈鑑定書及九十二年十月八日刑鑑字第０九二０一八三五四七號函在卷可
      稽（見偵查卷第二五頁以下、本院卷第七六頁反面）。被告辯詞雖對刑事警察
      局之鑑定報告有所質疑；惟槍彈等物須依賴專門鑑定單位，以專門之器械做專
      業之鑑驗，並非一般人依常理判斷所能得知結果，而鑑驗之方法及程序為何，
      並非法院應干涉或指定，對於鑑驗結果之報告，必有專門學識者始能全然瞭解
      ，被告要求鑑驗結果應詳列數據，並無必要。且鑑定機關對於槍彈試射結果，
      固然必有一個具體數據值作為是否具殺傷力之認定標準，然於提供法院參考之
      鑑驗報告結果中詳列與否，對於案情及被告犯行之認定並無影響，只要鑑驗之
      結果具殺傷力，即符合槍砲彈藥刀械管制條例第十二條規定之犯罪構成要件，
      而涉犯其刑責。
（四）綜上所述，被告於本院所為之辯解，無非事後卸責矯飾之詞，不足採信。本件
      事證至臻明確，被告犯行堪以認定。
二、本件被告甲○○未經許可著手改造可發射子彈之玩具手槍及子彈，其中改造手槍
    部分，因係經查獲後始將槍管固定安置於玩具手槍之槍身上，此業據證人丙○○
    、丁○○於本院證述明確，已如前述，是其改造槍枝之作為仍屬未遂階段；另改
    造之子彈一發經送請鑑定試射結果可擊發具殺傷力，其餘之子彈則因不具子彈完
    整結構而不具殺傷力，屬部分既遂部分未遂階段，是核被告所為，係犯槍砲彈藥
    刀械管制條例第十一條第五項、第一項之製造可發射子彈具有殺傷力之改造玩具
    手槍未遂罪及同法第十二條第一項之未經許可製造子彈罪。其未經許可，持有子
    彈之低度行為為製造之高度行為所吸收，不另論罪。檢察官就被告改造手槍部分
    認係槍砲彈藥刀械管制條例第十一條第一項之既遂犯，依前開說明，容屬誤會，
    惟因行為既遂、未遂僅係犯罪狀態之不同，而非處罰之獨立規定，不生變更起訴
    法條之問題。另公訴人雖認被告持有改造手槍部分係製造行為之當然結果，不另
    論罪，惟本件被告經查獲時，既尚未將其所製作之金屬槍管定置於玩具手槍上，
    該玩具手槍即不能發射子彈而不具殺傷力，則持有行為應尚不構成犯罪，均附此
    敘明。被告一製造子彈犯行，部分具殺傷力而已達既遂，部分則因不具子彈完整
    結構而仍屬未遂階段，應只論以一製造子彈既遂罪（起訴書未論及被告製造子彈
    未遂部分，一併敘之）。被告所犯上開二罪間，屬一行為觸犯數罪名之想像競合
    犯關係，應從一重論以槍砲彈藥刀械管制條例第十一條第五項、第一項之製造可
    發射子彈具有殺傷力之改造玩具手槍未遂罪，並依刑法第二十六條前段之規定按
    既遂犯之刑減輕之。爰審酌被告前無前科，素行尚佳，有臺灣高等法院被告全國
    前案紀錄表在卷可查，惟未慮及具殺傷力之改造手槍乃屬高度危險物品，擅自製
    造並持有該物影響社會治安甚鉅，動輒可致人傷亡，其僅出於一時好奇，即著手
    欲製造具殺傷力之改造手槍，應予非難，另著手製造子彈，其中一發已然具殺傷
    力之危害程度，並酌量被告之生活狀況、犯罪之動機、目的、手段，及其犯罪後
    態度等一切情狀，量處如主文所示之刑，並就併科之罰金刑部分，諭知易服勞役
    之折算標準。扣案之改造玩具手槍一支，雖係被告經查獲後，始將之置換完成，
    然經送鑑結果，認具殺傷力，業見前述，是該改造之玩具手槍已具違禁物之性質
    ，無論是否屬被告所有，自應依刑法第三十八條第一項第一款之規定沒收之；至
    前開具殺傷力之子彈一發，因試射擊發而已失違禁物性質，故不併為沒收之諭知
    。至於扣案之其餘金屬槍管二支與空彈殼六顆，雖僅係槍枝之零組件及因不具子
    彈完整結構而不具殺傷力，非屬違禁物，惟係被告所有供其製造槍枝及子彈犯行
    所用之物，已據被告供陳明確（本院卷第二０頁），並經本院認定如前，自亦應
    依刑法第三十八條第一項第二款之規定，併予宣告沒收。
據上論斷，應依刑事訴訟法第二百九十九條第一項前段、槍砲彈藥刀械管制條例第十
一條第五項、第一項、第十二條第一項，刑法第十一條前段、第五十五條、第二十六
條前段、第四十二條第二項、第三十八條第一項第一款、第二款、罰金罰鍰提高標準
條例第二條，判決如主文。
本案經檢察官戊○○到庭執行職務
中    華    民    國      九十二      年       十二      月     十七    日
                                臺灣臺中地方法院刑事第九庭
                                    審判長法  官  曾 佩 琦
                                          法  官  陳 如 玲
                                          法  官  陳 思成
右正本證明與原本無異。
如不服本判決，應於判決送達後十日內向本院提出上訴狀，上訴於臺灣高等法院臺中
分院( 須附繕本 )。
                                          書記官
中    華    民    國      九十二      年       十二      月     十九    日
附錄論罪科刑法條
槍砲彈藥刀械管制條例第十一條第一項、第五項
未經許可，製造、販賣或運輸第四條第一項第一款所稱其他可發射金屬或子彈具有殺
傷力之各式槍砲者，處五年以上有期徒刑，併科新臺幣一千萬元以下罰金。
第一項至第三項之未遂犯罰之。
槍砲彈藥刀械管制條例第十二條第一項
未經許可，製造、販賣或運輸子彈者，處一年以上七年以下有期徒刑，併科新台幣五
百萬元以下罰金。


司法院資訊處製作；財團法人民間司法改革基金會備份。
